【裁判字號】    94,苗簡,105
【裁判日期】    950126
【裁判案由】    返還租賃房屋
【裁判全文】
臺灣苗栗地方法院民事簡易判決       94年度苗簡字第105號
原      告  乙○○
被      告  甲○○
                      金陵路4.
上列當事人間請求返還租賃房屋事件，本院於民國95年1 月12日
言詞辯論終結，判決如下：
    主  文
原告之訴及假執行之聲請均駁回。
訴訟費用由原告負擔。
    事  實  及 理 由
一、原告方面
（一）原告起訴主張：被告承租伊所有坐落於苗栗縣南庄鄉獅山
      村140 號房屋1 棟（以下簡稱系爭房屋），雙方訂有房屋
      租賃契約（以下簡稱系爭租約），約定租期自民國93年4
      月10日起至95年4 月9 日止，租金每6 個月新臺幣（下同
      ）15萬元，每次應繳6 個月租金。惟被告自93年10月10日
      起即未給付租金，伊乃分別於93年11月9 日、同月19日以
      郵局存證信函催告被告應於期限內繳清欠租，否則終止系
      爭契約；然被告均置之不理，爰以本件起訴狀繕本之送達
      作為終止租約之意思表示。並聲明：被告應將坐落於苗栗
      縣南庄鄉獅山村140 號房屋騰空返還予原告，並自93年10
      月10日起至返還上開房屋之日止，按月給付租金25,000
      元；暨願供擔保，請准宣告假執行。
（二）對被告抗辯之陳述
      被告之僱主丙○○從未出面與伊討論終止系爭租約事宜，
      約於93年8 、9 月間，丙○○曾打過1 通電話說房子不租
      了要交還予伊，但終止租約應該要雙方面對面商談，或者
      請調解委員出面才能生效，且被告迄未返還系爭房屋。
二、被告則以：伊係受僱主丙○○之委託而與原告簽約承租系爭
    房屋，擬經營民宿餐廳，並由友人丁紀志擔任保證人，實際
    之使用人為僱主丙○○；嗣因原告無法提供土地登記謄本、
    房屋稅單等資料供申請營利事業登記等事項，致僱主丙○○
    欲提前終止系爭租約。惟伊於93年6 月間離職，故委請丙○
    ○及丁紀志繼續處理終止租約事宜，後於同年8 月間，丙○
    ○來電告知已與原告終止系爭租約，且系爭房屋業經由丙○
    ○交還予原告，原告之請求無理由。並聲明：駁回原告之訴
    。
三、本院得心證之理由
（一）原告主張就其所有之系爭房屋與被告訂有系爭租約，租期
      2 年，被告僅繳交93年4 月10日起至同年10月9 日止之租
      金等事實，業據其提出房屋稅籍證明書（卷第53頁）、房
      屋租賃契約（卷第8 至11頁）等件為證，且為被告所不爭
      執，是原告上開主張堪信為真實。
（二）按當事人互相表示意思一致者，無論其為明示或默示，契
      約即為成立，民法第153 條第1 項定有明文。原告主張系
      爭租約之終止必須兩造面對面商談，或者須有調解委員在
      場才生效，而被告則抗辯系爭租約業經由丙○○與原告合
      意而終止；故本件應審究者為：系爭租約是否已生終止之
      效力？經查：
    (1)被告主張其於離職後委請證人丙○○處理終止系爭租約乙
      節，經證人丙○○到庭證述無訛。是證人丙○○既經被告
      授權而與原告洽談終止租約事宜，原告復未就證人丙○○
      之代理權為異議而與之互為意思表示，雙方如就系爭租約
      合意終止，其效力自及於被告，先予陳明。
    (2)證人丙○○於95年1 月12日到庭證稱：「第1 次打電話給
      原告是93年9 月初，……，過2 到3 天再打電話給原告，
      當時約定房屋內我們留下的生財器具均歸原告，然後契約
      終止，當時就直接終止」等語在卷（卷第74頁）。證人丁
      紀志亦證述：兩造前因土地與房屋稅單等事而起爭執，伊
      居中協調，於93年8 月間丙○○表示要終止系爭租約，伊
      有轉告原告；嗣於同年9 、10月間某日，伊到原告家中，
      原告藉由伊之手機與丙○○通話，雙方談妥終止租約之條
      件為丙○○須放棄系爭房屋內裝潢、器具等物品，丙○○
      亦同意上開條件等情明確（卷第76、77頁）。是上開2 證
      人就原告與證人丙○○商談終止租約之時間及方式、終止
      租約之條件、有否達成終止租約合意等重要事項之證詞，
      均互核一致，足資認定系爭租約於證人丙○○於93年9 月
      初以對話方式（即電話連絡）向原告提出終止租約之意思
      表示並經原告同意時，即生終止之效力。況原告亦坦承證
      人丁紀志上開證述之情事為真實（卷第77頁），益證原告
      確實已於上述時點同意終止系爭租約無疑。故被告抗辯系
      爭租約業經委託證人丙○○處理而提前終止乙節，顯屬有
      據。至原告主張系爭租約未經兩造面對面洽談或請調解委
      員調解而未生終止效力云云，顯係不諳法律而有所誤認，
      委無足取。
（三）再證人丙○○於本院審理時證稱：原告交屋時只給1 付遙
      控器，其於93年8 月底交還鐵門遙控器予原告本人後，即
      未再進入系爭房屋等語（卷第74、75頁）。原告雖否認證
      人丙○○有將上述鐵門遙控器交還，惟自承證人丙○○於
      93年8 、9 月時曾電話告知房子不租要交還，且被告與丙
      ○○等人於93年7 、8 月間即已搬離系爭房屋等情（卷第
      75、77頁）。本院綜合上開情節，姑不論前揭鐵門遙控器
      有無交還予原告，認被告或證人丙○○雖未明確通知原告
      返還系爭房屋之時點，然就證人丙○○既於搬離系爭房屋
      後向原告表明不再承租並交還房屋之意，而後兩造再以系
      爭房屋內之裝潢、一切器具物品等均歸原告所有為條件而
      合意終止租約等情節觀之，應可認系爭房屋於兩造合意終
      止租約之同時，原告可隨時進入系爭房屋，其對系爭房屋
      之管理處分權已回復。故被告抗辯系爭房屋已返還予原告
      等語，亦堪採信。
（四）兩造間之系爭租約既已於93年9 月初終止，被告亦已返還
      系爭房屋，業詳如前述，而被告繳交之租金係自93年4 月
      10日起至同年10月9 日止，亦為兩造所不爭執，則被告自
      無積欠原告任何租金或於租約終止後仍無權占有系爭房屋
      之情甚明。
四、綜上，原告主張因被告積欠租金而催告無著，經以本件起訴
    狀繕本之送達作為終止租約之意思表示，且被告於終止租約
    後仍無權占用系爭房屋等情，均無法舉證以實其說。從而，
    原告訴請被告應返還系爭房屋及自93年10月10日起按月給付
    租金25,000元等，均無理由，應予駁回，其假執行之聲請即
    失所附麗，應並予駁回。
五、本件事證已臻明確，兩造其餘攻擊防禦方法，業經審酌，核
    與本件判決結果無影響，爰不逐一論述，併此敘明。
六、據上論結，本件原告之訴為無理由，依民事訴訟法第436 條
    第2 項、第78條，判決如主文。
中    華    民    國    95    年    1     月    26    日
                  苗栗簡易庭法  官  黃怡玲
以上正本係照原本作成。
如對本判決上訴，須於判決送達後20日內向本院提出上訴狀。
                            書記官  劉依緹
中    華    民    國    95    年    1     月    26    日


司法院資訊處製作；財團法人民間司法改革基金會備份。
